# dplyr基本使用方法

dplyr是R语言中数据分析的常用工具，是tidyverse的核心包。

## 数据管道与常用算子

在 R 语言的数据清洗与分析中，**数据管道 (Pipe)** 是提高代码可读性和维护性的核心机制。
它允许我们将数据操作写成一气呵成 的“流水线”，消灭繁琐的中间变量。

### 管道操作符：`%>%` 与 `|>` 的对比

目前 R 语言中主要存在两种管道符：

* **传统管道 `%>%`**：由 `magrittr` 包提供（被 `tidyverse` 默认导入）。
* **原生管道 `|>`**：R 4.1.0 版本引入的原生语法，无需加载任何包即可使用，性能略高。

#### 传参机制与占位符

默认情况下，两者都会将管道左侧的输出作为右侧函数的**第一个参数**传入：

```{r}
library("dplyr")
# 以下两行代码等价
df_filtered <- filter(mtcars, mpg > 20)
df_filtered <- mtcars |> filter(mpg > 20)

```

当需要将数据传给**非第一个参数**（或多个位置）时，两者的占位符机制有所不同：

* **`%>%` 占位符**：使用点号 `.`。
```r
# 传给第二个参数
mtcars %>% lm(hp ~ mpg, data = .)

```


* `|>` 占位符：在 R 4.2.0 及以上版本中，使用下划线 `_`。但有严格限制，**必须写明对应的参数名（命名参数）**：
```r
# 必须显式写出 data = _
mtcars |> lm(hp ~ mpg, data = _)

```



### dplyr 核心算子

dplyr 的设计哲学是用最符合直觉的“动词”来处理数据表：

| **算子** | **功能说明** | **对应 SQL 操作** |
| --- | --- | --- |
| **`filter()`** | 过滤行（筛选满足条件的观测值） | `WHERE` |
| **`select()`** | 选择列（保留或重命名指定变量） | `SELECT` |
| **`arrange()`** | 排序行（升序或降序排列数据） | `ORDER BY` |
| **`mutate()`** | 创建或修改列（新增衍生计算指标） | `SELECT expr AS new_col` |
| **`group_by()`** | 分组（将数据按指定列划分为子集） | `GROUP BY` |
| **`summarise()`** | 聚合（计算均值、总和等统计指标） | `AVG`, `SUM` 等聚合函数 |


`filter`使用案例：筛选出mtcars中hp大于100的行
```r
power_cars <- mtcars |> filter(hp > 100)
power_cars <- filter(mtcars, hp > 100)

```

`select`使用案例：选择mpg、cyl和hp这几列（或排除某些列）

```r
# 选择指定列
selected_cols <- mtcars |> select(mpg, cyl, hp)
selected_cols <- select(mtcars, mpg, cyl, hp)

# 排除指定列（例如排除gear和carb）
remaining_cols <- mtcars |> select(-gear, -carb)

```

`arrange`使用案例：将数据先按cyl升序排列，如果cyl相同则按mpg降序排列

```r
sorted_cars <- mtcars |> arrange(cyl, desc(mpg))
sorted_cars <- arrange(mtcars, cyl, desc(mpg))

```

`mutate`使用案例：新增一列表示“马力与重量的比值”（hp_per_wt），并修改原有的cyl为因子类型

```r
modified_cars <- mtcars |> mutate(
  hp_per_wt = hp / wt,
  cyl = as.factor(cyl)
)
modified_cars <- mutate(mtcars, hp_per_wt = hp / wt, cyl = as.factor(cyl))

```

`group_by`使用案例：将数据按照cyl（气缸数）进行分组（通常与summarise配合使用）

```r
grouped_cars <- mtcars |> group_by(cyl)
grouped_cars <- group_by(mtcars, cyl)

```

`summarise`使用案例：配合group_by，计算每个cyl分组下的平均马力（mean_hp）和总样本数（count）

```r
car_summary <- mtcars |> 
  group_by(cyl) |> 
  summarise(
    mean_hp = mean(hp),
    count = n()
  )

# 不带管道符的写法（需要嵌套或分步）
grouped_cars <- group_by(mtcars, cyl)
car_summary <- summarise(grouped_cars, mean_hp = mean(hp), count = n())
```

```

```
### 实战案例：链式调用综合分析

下面我们使用 R 语言内置的经典数据集 `mtcars`（含有 32 辆汽车的各项指标）来演示这一套流水线操作。

#### 业务场景分析

我们希望筛选出**马力（`hp`）大于 100** 的车型，
然后计算不同气缸数（`cyl`）车型的平均每加仑英里数（`mpg`)，并创建一个“马力与重量之比”的新指标，最后按平均每加仑英里数进行降序排列。

```{r}
#| message: false
#| warning: false
library(dplyr)

mtcars_analysis <- mtcars |> 
  filter(hp > 100) |> 
  select(mpg, cyl, hp, wt) |> 
  mutate(hp_per_wt = round(hp / wt, 2)) |> 
  group_by(cyl) |> 
  summarise(
    avg_mpg = round(mean(mpg), 1),
    avg_hp_wt = round(mean(hp_per_wt), 1),
    car_count = n()
  ) |> 
  arrange(desc(avg_mpg))

print(mtcars_analysis)

```

#### 代码执行细节拆解：

* 在 `filter()` 中，我们使用了 **非标准评估 (NSE)** 机制，直接写列名 `hp` 而不需要加引号。
* 在 `summarise()` 中，`n()` 是一个非常实用的辅助函数，用来统计每个分组中的观测数（行数）。
* 通过 `group_by()` 之后，后续的 `summarise()` 算子会自动在每个组内独立进行计算，并在计算完成后默认解除一级分组。
